【裁判字號】    97,審訴,1837
【裁判日期】    980331
【裁判案由】    損害賠償
【裁判全文】
臺灣臺北地方法院民事判決            97年度審訴字第1837號
原      告  戊○○
            乙○○
            丁○○
兼  共  同
訴訟代理人  丙○○
                      共同送達.
被      告  台北市政府都市發展局
法定代理人  甲○○
訴訟代理人  辛○○
            己○○
上列當事人間請求損害賠償事件，本院於民國98年3月11日言詞
辯論終結，判決如下：
    主  文
原告之訴及其假執行之聲請均駁回。
訴訟費用由原告戊○○、乙○○、丁○○負擔二分之一，餘由原
告丙○○負擔。
    事實及理由
一、原告主張：門牌號碼為臺北市○○區○○路50之2號國宅（
    下稱系爭國宅）原為訴外人即原告之被繼承人范宇平所有，
    ，嗣范宇平於民國94年6月6日死亡，原告為其繼承人，並於
    94年8月30日辦理繼承登記，原告戊○○、乙○○、丁○○
    、丙○○之應有部分分別為1/6、1/6、1/6、3/6。又系爭國
    宅原有一原告專用、長分別為4.77、3.48公尺、寬1.29公尺
    、高30公分之平台（下稱系爭平台），詎因被告於93年間執
    行「青年公園周邊公共環境改善工程（第1期改善計畫）」
    （下稱系爭工程），而將系爭國宅平台界線外之公共用地地
    坪整體提高整平，致系爭國宅之平台已經消失，並致系爭國
    宅整體安全保護能力大幅降低，且系爭國宅亦因系爭平台之
    消失而變成瑕疵屋，是被告所為顯然已經侵害原告之生存權
    、財產權。另系爭國宅既已消失，將致原告於出售系爭國宅
    時，面臨是否告知買受人系爭平台消失之事實，是原告之正
    常買賣自由權亦受到侵害。再者，原告為解決此侵權行為，
    須花心力尋找行為人，撰寫書狀，並提起訴訟，致原告免於
    訴訟之自由權亦遭受侵害。此外，被告未經原告同意，擅自
    更換系爭平台之磁磚，並供公眾通行，致原告長期與公眾處
    於系爭平台使用權之衝突邊緣，並為了忍耐不發生衝突，致
    原告之表現自由權受到侵害。準此，被告既因執行系爭工程
    而侵害原告之生存權、財產權、自由權，而系爭工程之設置
    亦有欠缺，依國家賠償法第2條第2項、第3條第1項、第7條
    第1項之規定，被告即應將系爭平台回復原狀，並就原告所
    受之損害負賠償責任。又原告因系爭平台之消失致受有下列
    損害：（一）系爭平台原有提供原告企圖鑑定、隔離緩衝保
    護、水患預防等功能，因系爭平台之消失，致上開功能消失
    ，故計算原告因系爭平台消失所受之損害，即得以僱用執行
    上述3項工作之警衛薪資即每月約新台幣（下同）16,000元
    計算。另系爭平台已提供公眾通行，故計算原告因系爭平台
    消失所受之損害，應加計系爭平台未能收取之營業租金。而
    系爭國宅所在之區域每月每平方公尺之營業租金為1,200元
    ，系爭平台約5.3 2平方公尺，是原告每月因系爭平台已供
    公眾通行而未能收取之營業租金為6,384元，合計原告因系
    爭平台之消失每月即受損22,384元，就此部分，原告爰請求
    如訴之聲明第2項所示。（二）國民住宅條例第21條第5款雖
    規定系爭國宅不得出租，然台北市土地使用分區管制規則第
    8 條、第8條之1亦規定住三、住三之一住宅區1樓住戶可以
    營業的項目，而系爭國宅之管理委員會僅知國民住宅條例第
    21 條第5款之規定，卻不清楚台北市土地使用區分管制規則
    第8條、第8條之1之規定，因而與原告發生爭執，原告為順
    利解決系爭平台之侵權問題，而停止系爭國宅右側空屋之出
    租。而系爭國宅右側空屋為40平方公尺，以每月每平方公尺
    之營業租金1,20 0元計算，原告每月因此而受損之金額為
    48,000 元，就此部分，原告爰請求如訴之聲明第3項所示。
    （三）原告因生存權、財產權、自由權遭受侵害，致受有非
    財產上損害為每月72,000元【計算式：生存權受侵害之非財
    產上損害每月28,8 00元（每人每餐一個中級便當80元×3餐
    ×30日×4人＝28,800元）＋系爭國宅正常買賣自由權受侵
    害之非財產上損害每月9,000元（每人每餐蔬菜果汁一盒25
    元×3餐×30日×4人＝9,000元）＋免於訴訟自由權受侵害
    之非財產上損害每月25,200元（SunRider營養盒一盒6,300
    元×4人＝25,200元）＋表現自由權受侵害之非財產上損害
    每月9,000元（每人每餐清涼飲料1瓶25元×3餐×30日×4人
    ＝9,000元）】。就此部分，原告爰請求如訴之聲明第4項所
    示。為此，爰依國家賠償法第2條第2項、第3條第1項、第7
    條第1項、民法第216條、第195條第1項之規定，提起本件訴
    訟等語。並聲明：（一）被告應將系爭國宅1樓之專用平台
    回復原狀（長4.77公尺、3.48公尺，寬1.29公尺，高0.3公
    尺），如起訴狀附件二系爭建物測量成果圖，及附件一平台
    原始照片所示。（二）被告應賠償原告每月19,152元，及自
    93年1月1日起至專用平台恢復原狀及清償日止。（三）被告
    應賠償原告每月48,0 00元，及自97年5月1日起至專用平台
    恢復原狀及清償日止。（四）被告應賠償原告每月72,000元
    ，及自94年8月10日起至專用平台恢復原狀及清償日止。（
    五）原告願以現金或等值有價證券，如上市公司股票等供擔
    保，聲請宣告假執行。
二、被告則以：原告所謂系爭平台之消失，實係被告為推動無障
    礙環境及配合原告所有之系爭平台高度，而將系爭平台界線
    外之公共用地地坪整體提高整平，並未將原告所有之系爭平
    台破壞打除，亦未對之設置阻隔設施而影響原告通行之權利
    ，自未有不法侵害原告自由或權利之行為。又被告辦理系爭
    工程施作期間，因系爭平台有因自然耗損而導致之磁磚破損
    、滋生青苔之情形，故統一全面更換防滑磁磚，當時系爭國
    宅之所有人范宇平並未反對，是原告自難再以此為由主張被
    告應負賠償責任。至原告所稱之損害，不僅與被告之行為無
    因果關係，且依國民住宅條例第1條、第21條第5款規定，系
    爭國宅應做為住宅使用，依法不得出租，是原告自無受有不
    能出租系爭國宅右側空屋之損害之餘地。再者，原告丁○○
    、戊○○並未居住於系爭國宅；而乙○○於96年7月30日、
    丙○○於95年3月2日方遷入系爭國宅，原告請求之前之損害
    ，亦屬無據。此外，被告係自93年1月28日起至93年5月18日
    止辦理系爭工程，但原告遲至97年9月18日方向被告為國家
    賠償之請求，顯然已罹於2年之時效等語置辯。並聲明：原
    告之訴及其假執行之聲請均駁回。如受不利判決，願供擔保
    請准宣告免為假執行。
三、經查，系爭國宅原為原告之被繼承人范宇平所有，嗣范宇平
    於94年6月6日死亡，原告為其繼承人，並於94年8月30日辦
    理繼承登記，其中原告戊○○、乙○○、丁○○之權利範圍
    各為應有部分1/6，原告丙○○之權利範圍則為應有部分1/2
    。又系爭國宅門前原有系爭平台，嗣因被告執行系爭工程，
    而將系爭平台界線外之公共用地地坪整體提高整平，致呈現
    系爭國宅及平台暨其前方公共用地所示之現況。另原告因認
    系爭平台遭被告破壞，於97年9月18日向臺北市政府法規委
    員會請求國家賠償4,069,000元，經被告於97年10月23日以
    北市都管字第09734525100號函覆原告拒絕賠償在案等情，
    有系爭國宅地籍資料查詢資料、系爭平台之照片、台北市古
    亭地政事務所建物測量成果圖、被告97年10月23日北市都管
    字第09734525100號函附卷可稽，且為兩造所不爭執，自堪
    信為真實。
四、按公務員於執行職務行使公權力時，因故意或過失不法侵害
    人民自由或權利者，國家應負損害賠償責任。公務員怠於執
    行職務，致人民自由或權利遭受損害者亦同；公有公共設施
    因設置或管理有欠缺，致人民生命、身體或財產受損害者，
    國家應負損害賠償責任；國家負損害賠償責任者，應以金錢
    為之。但以回復原狀為適當者，得依請求，回復損害發生前
    原狀，國家賠償法第2條第2項、第3項第1項、第7條第1項固
    有明文。又國家損害賠償，除依本法規定外，適用民法規定
    ；不法侵害他人之身體、健康、名譽、自由、信用、隱私、
    貞操，或不法侵害其他人格法益而情節重大者，被害人雖非
    財產上之損害，亦得請求賠償相當之金額；損害賠償，除法
    律另有規定或契約另有訂定外，應以填補債權人所受損害及
    所失利益為限，亦經國家賠償法第5條、民法第195條第1項
    前段、第216條第1項所明定。然而，賠償請求權，自請求權
    人知有損害時起，因2年間不行使而消滅，國家賠償法第8條
    第1項亦有明文。經查，系爭工程係於93年1月28日開工，並
    於93年5月18日竣工，有被告之前身臺北市政府國民住宅處
    93年2月2日北市宅二字第09330251800號函及被告93年5月25
    日北市都設（一）字第09331829700號函在卷可憑。是以，
    姑且不論被告執行系爭工程，是否確因故意或過失不法侵害
    原告之自由或權利，及系爭工程之設置是否有欠缺，原告之
    被繼承人范宇平於系爭工程施作期間或施作完成之日起，既
    已知悉受有損害；且原告於94年8月30日取得系爭國宅之所
    有權之日起，亦已知悉上開情事，然原告卻遲至97年9月18
    日方向被告請求國家賠償，並經被告於97年10月23日以北市
    都管字第09734525100號函覆原告拒絕賠償後，於97年11月1
    3日提起本件訴訟。準此，原告基於國家賠償法第2條第2項
    、第3條第1項之請求權，已罹於國家賠償法第8條第1項規定
    之2年時效。從而，原告依首開規定請求被告負賠償責任，
    即非有據，應予駁回。又原告之訴既經駁回，其所為假執行
    之聲請亦失所附疪，一併駁回之。
五、本件事證已臻明確，原告其餘主張、陳述及所提之證據，經
    審酌與本院前揭判斷不生影響，自無逐一詳予論駁之必要，
    併此敘明。
六、訴訟費用負擔之依據：民事訴訟法第85條第1項但書、第78
    條。
中    華    民    國    98    年    3     月    31    日
                  民事第六庭    法  官  林秀圓
以上正本係照原本作成
如對本判決上訴，須於判決送達後20日內向本院提出上訴狀
中    華    民    國    98    年    3     月    31    日
                                書記官  馮姿蓉


司法院資訊處製作；財團法人民間司法改革基金會備份。
